臺灣板橋地方法院刑事判決　　　　　　　94年度重訴字第55號
公　訴　人　臺灣板橋地方法院檢察署檢察官
被　　　告　甲○○
　　　　　　　　　　（現羈押於臺灣臺北看守所）
指定辯護人　本院公設辯護人　乙○○
上列被告因殺人案件，經檢察官提起公訴（94年度偵字第12215
號），本院判決如下：
    主  文
甲○○殺人，處有期徒刑拾貳年，褫奪公權捌年。扣案之水果刀
壹把沒收。
    事  實
一、甲○○與陳柏蓁原係夫妻，二人於民國九十一年三月二十六
    日辦理離婚登記，二人離婚後仍同住在臺北縣蘆洲市○○路
    二二六號四樓陳柏蓁之住處。甲○○因懷疑陳柏蓁另結新歡
    ，雙方時起口角，嗣於九十四年七月十七日晚間二人再為陳
    柏蓁結交男友一事發生爭執，甲○○遂自同年月十八日凌晨
    二時許起至當日上午某時許，陸續飲用罐裝啤酒，藉酒澆愁
    。同日即同年月十八日中午十二時許甲○○因見陳柏蓁在臥
    室內與男友通電話，心生不悅而加質問，陳柏蓁則回以：要
    你管、你現在工作已經沒有了、我故意要讓你把工廠收起來
    ，讓你沒辦法取得小孩的監護權等語，雙方再生齟齬，二人
    之女兒在客廳為免聽聞父母爭吵聲，故將電視音量調大，其
    後甲○○進入客廳命女兒在一旁折疊床午睡，自己則在客廳
    觀看電視、飲用啤酒（其精神狀態尚未達心神喪失或精神耗
    弱之情形）。稍後陳柏蓁在房內復以：沒有用的人等言語刺
    激甲○○，甲○○聞之大怒，竟頓萌殺害陳柏蓁之動機，基
    於殺人之故意，走進廚房取其所有水果刀一把，甲○○明知
    該水果刀係鋼製單刃且尖銳，如用力猛刺胸部、背部等人生
    存活命之要害，將會置人於死等情，竟以右手持刀返回臥室
    ，刀柄在上，刀刃在下，接續向當時仰臥在床之陳柏蓁左胸
    鎖骨下方、左季肋外側及右胸外側等處連刺六刀，致陳柏蓁
    受有左前胸四處刺創傷（其中三處刺創進入胸腔）、左及右
    側胸壁乳頭高度之處，各受一刺創傷（均未入胸腔），陳柏
    蓁出手抵擋，致右手背、左手背及左手前臂各受一處切傷，
    陳柏蓁因疼痛難忍，轉身呈俯臥狀，並向甲○○道歉，然甲
    ○○猶不罷手，續以左手按壓陳柏蓁頸部，右手持刀方式，
    朝陳柏蓁左背部連刺三刀，造成陳柏蓁左背肩下十公分及中
    線旁六公分交界處有長二公分刺創傷並深達右上肺葉內緣抵
    達胸主動脈、其左及下另有二處刺創（惟該二處只進入皮下
    ）等傷勢。陳柏蓁終因前揭左背部傷及主動脈之刺創傷而引
    起血胸至少一千西西，當場死亡，甲○○見陳柏蓁斷氣後，
    先以棉被掩蓋死者頭部，再至浴室將自己當時穿著遭血沾污
    之白色內褲脫換棄置垃圾桶，並盥洗更衣。繼之返回客廳將
    尚在熟睡之女兒喚醒並帶女兒至其經營址設蘆洲之工廠安頓
    。嗣於同年月十九日下午一時許，在犯罪尚未被有偵查權限
    之公務員發覺前，即隻身騎乘機車並攜前開水果刀一把至臺
    北縣政府警察局蘆洲分局集賢派出所自首上開殺人犯行，而
    接受裁判，並經警帶同甲○○至上開現場扣得前述甲○○換
    下之白色內褲一條。
二、案經甲○○自首，經臺北縣政府警察局蘆洲分局報請臺灣板
    橋地方法院檢察署檢察官偵查起訴。
    理  由
一、訊據被告甲○○固坦承於上開時、地，以其所有之水果刀刺
    及被害人陳柏蓁之胸部、背部等部位，其中刺創左背部肩下
    部分，傷及主動脈造成血胸，終致被害人死亡等情不諱，惟
    就殺人動機及刺殺刀數辯稱：係因被害人感情出軌，其酒後
    一時氣憤，才會持刀殺害；依其記憶，刺殺刀數總共為五刀
    云云。經查：
（一）被害人陳柏蓁確因被告甲○○持刀刺死，除據被告於警詢
      、偵查及本院審理時坦承不諱，並有扣案之前揭水果刀一
      把、沾有血跡白色內褲一條（該內褲上血跡DNA經送內政
      部警政署刑事警察局鑑驗結果與被害人身上乾涸血跡DNA-
      STR型別相符，有該局九十四年十月十四日刑醫字第○九
      四○一四七三六七號鑑驗書附卷可憑）等物足資佐憑，復
      有現場圖一紙、臺北縣政府警察局蘆洲分局刑案現場勘查
      紀錄表、刑事案件證物採驗紀錄表各一紙、勘驗照片一冊
      及前揭內政部警政署刑事警察局鑑驗書一份，在卷可稽。
      而被害人確因左背部刺創傷及右上肺葉內緣達胸主動脈，
      造成出血性休克死亡無訛，亦經臺灣板橋地方法院檢察署
      檢察官督同法醫師相驗及解剖屬實，並製有勘驗筆錄、相
      驗屍體證明書、驗斷書附卷，暨法務部法醫研究所提出之
      鑑定書附於臺灣板橋地方法院檢察署九十四年度相字第九
      八八號卷內可憑。
（二）又被告連刺被害人正面數刀後，被害人翻轉成俯臥姿，在
      轉身之際，被害人曾向被告道歉，惟被告非但未因此罷手
      ，反續以左手按壓被害人頸部，右手持刀接連刺殺被害人
      背部三刀，並向被害人表示：現在道歉已來不及等情，迭
      據被告於警詢、偵查中及本院審理時供承明確。參以被害
      人所受致命傷為左背肩下，第五肋間刺入胸腔，途徑長七
      公分之刺創傷，已如前述，足見被告下手力道之猛，而其
      於被害人語出道歉後，亦無動於衷，而在被害人背部持續
      刺上致命一刀，更見其殺意之堅。復觀諸被害人右手背、
      左手背及左手前臂各有一處一點一、四點五公分之切傷，
      可視為抵抗傷，此亦有法務部法醫研究所鑑定書載明在卷
      ，顯見被害人遭被告接連猛刺下，仍有掙扎、抵擋動作，
      然以被害人為身形略瘦女子，有鑑定書一般勘驗部分之記
      載在卷可佐，本不如被告為男性有力，又因手無寸鐵，躺
      臥床上愈處劣勢，自不堪被告接續刺殺其前胸、後背等生
      命之要害部位。相對於此，被告採站姿，居被害人上方位
      置，憑其本身身材、力量、手持利刃等優勢，執意殺害被
      害人，益見其手段之兇殘。佐以前揭水果刀刀刃至刀背為
      一點五公分左右、刀鋒至少長七公分（參見前開法醫研究
      所鑑定書），以被告之年齡、智識程度、社會經驗，當知
      背部（特別心、肺附近）乃係人之要害，且前揭水果刀係
      鋒利之銳器，亦據被告於本院訊問時供稱：「這把刀子很
      利。這把刀子是原本放在工廠，後來看它很鋒利，我跟我
      老婆陳柏蓁說這把刀子很鋒利可以帶回家切水果。所以之
      後就擺在家中廚房使用。」等語無誤，若以之刺殺人體之
      要害，將足以致命，復經被告於本院審理時供述：「下手
      那麼多刀，可能會讓她死，但當時我真的沒有想那麼多。
      」等語明確。足見被告明知上情竟仍持上開尖刀重刺被害
      人胸部及背部達九刀，其中背部一刀深及右上肺葉內緣抵
      達胸主動脈致被害人死亡，其殺人之故意甚明。
（三）至被告所刺刀數，若不計被害人手部及手臂三處抵抗傷，
      僅就被害人胸部及背部所受銳器傷計算即有九處之多一節
      ，業經法務部法醫研究所法醫解剖並詳為局部勘驗屬實，
      復作成鑑定書載明：死者左前胸有四處刺創；左及右側胸
      壁乳頭高度之處，各有一個刺創；左背有三處刺創等語綦
      詳。被告就其在被害人背部所刺刀數，於歷次偵審程序中
      均明確供稱三刀，與前開鑑定書所載被害人背部有三處刺
      創傷之情吻合，且其就被害人背部致命刀傷部分，亦始終
      未為爭執。是其所爭辯刀數不符者，當指其餘前胸部分而
      言，惟查，被害人胸部所受刺創並非致命傷，被告就此處
      下刀次數所為爭辯，尚不影響本院對被告殺人事實之認定
      。另衡諸被告處於酒後及被激怒情形之下，突萌殺意，既
      非預為謀議，對其臨時所為殺人舉動之細節刀數，自難期
      完全記憶，況被告於檢察官相驗訊問時即已供稱：「總共
      我下幾刀，我根本就記不清楚了。」、「我印象中我總共
      只刺了四刀、其他的部分我已經不記得了。」等語，復於
      本院審理時供承：「我記得是總共五刀，第一刀記得比較
      清楚，但鑑定報告應該也不會有錯。」等語在卷，應可認
      被告係於本院訊問及準備程序時，因當庭聆聽本院告以起
      訴書及鑑定書內容，就自己在事發盛怒下所為刺殺刀數之
      多，一時無法置信而為前揭抗辯，然經本院審理程序調查
      相關事證並提示被告後，被告就刀數部分既已當庭表明鑑
      定書應不至有誤等語，應認其不再爭執。綜上所述，本件
      事證已明，被告殺人犯行，事證明確，至堪認定。
（四）末以犯罪動機僅係法院科刑時，依刑法第五十七條所定依
      據犯罪之具體個別情狀應予酌科事項之一，在犯罪事實之
      認定上雖有補強作用，然究非犯罪構成要件要素，故而僅
      係法院對有罪之被告科刑時應予審酌科刑輕重之標準之一
      。是被告及辯護人就殺人動機所為辯解，應屬量刑意見之
      表示，容後說明。
二、核被告甲○○所為，係犯刑法第二百七十一條第一項之殺人
    罪。其於犯罪未發覺前即已向臺北縣政府警察局蘆洲分局集
    賢派出所自首而接受裁判，此有該分局刑事案件報告書、刑
    案現場勘查紀錄表等件載明在卷，應依刑法第六十二條前段
    之規定減輕其刑。本件到案執行公訴檢察官對被告具體求刑
    無期徒刑或十四年以上有期徒刑，雖有所據，惟本院審酌人
    之生命無價，被害人縱有言語譏諷事實，被告不思理性溝通
    ，竟因感情問題與言語衝突，一時盛怒難遏，即以尖刀直取
    被害人性命，蔑視人類生命價值，使被害人尚值少年之女兒
    痛失母親，並須面對父親殺害母親之人倫悲劇、對被害人之
    親友造成無法彌補之傷痛，且未與被害人家屬達成和解，又
    被告於案發後從未試圖挽救被害人之生命，其惡性自屬重大
    ，及被告與被害人本為夫妻，被告學識不高，中年事業失敗
    ，又承受婚姻破裂、感情出軌之創傷刺激，由愛生恨，情緒
    管理不當，藉用酒精作用擺脫苦痛、麻醉理性，又被告並無
    任何犯罪紀錄，有臺灣高等法院被告前案紀錄表可憑，素行
    良善，其犯罪後，安頓女兒離開犯罪現場後立即自首，非無
    悔意，且態度良好坦承犯行，茲綜觀所有情狀，認公訴人具
    體求刑尚嫌過重，爰量處被告如主文所示之刑，以期被告就
    此自省。又本院認其所犯本罪具有暴力性質，依其所犯有褫
    奪公權之必要，爰依刑法第三十七條第二項宣告褫奪公權八
    年。至扣案之前揭水果刀一把，乃係被告在被告與被害人共
    同之住處廚房取得，為被告所有，且供其犯本件殺人罪所用
    之物，業據被告陳明在卷，應依刑法第三十八條第一項第二
    款之規定，予以沒收。
據上論斷，應依刑事訴訟法第二百九十九條第一項前段、刑法第
二百七十一條第一項、第六十二條前段、第三十七條第二項、第
三十八條第一項第二款，判決如主文。
本案經檢察官葉志飛到庭執行職務
中　　華　　民　　國　　94　　年　　12　　月　　5 　　日
　　　　　　　　　刑事第二庭審判長  法  官  李  釱  任
                                    法　官  徐  子  涵
                                    法  官　劉  安  榕
上列正本證明與原本無異。
如不服本判決，應於判決送達後十日內向本院提出上訴狀（應附
繕本），上訴於臺灣高等法院。
                                    書記官  楊  馥  如
中　　華　　民　　國　　94　　年　　12　　月　　5 　　日
附錄本案論罪科刑法條：
刑法第271 條第1 項
(普通殺人罪)
殺人者，處死刑、無期徒刑或十年以上有期徒刑。
